【裁判字號】    89,訴,2383
【裁判日期】    900704
【裁判案由】    損害賠償
【裁判全文】
臺灣高雄地方法院民事判決  八十九年度訴字第二三八三號
    原      告  乙○○
    被      告  丙○○
    訴訟代理人  甲○○
                陳金祥
右當事人間請求損害賠償事件，經本院刑事庭裁定移送前來，本院判決如左：
    主    文
被告應給付原告新台幣壹拾壹萬貳仟柒佰壹拾壹元及自八十九年二月十九日起至清償
日止按年息百分之五計算之利息。
原告其餘之訴駁回。
訴訟費用由被告負擔十分之一，餘由原告負擔。
本判決關於原告勝訴部分於原告以新台幣參萬捌仟元供擔保後得假執行。但被告如於
假執行程序實施前以新台幣壹拾壹萬貳仟柒佰壹拾壹元為原告預供擔保，得免為假執
行。
原告其餘假執行之聲請駁回。
    事    實
甲、原告方面：
  一、聲明：求為判決
    (1)、被告應給付原告新台幣（下同）一百三十元萬元及其中一百萬元自起訴狀繕
        本送達之翌日即民國八十九年二月十九日起至清償日止按年息百分之五計算
        之利息。
    (2)、願供擔保請准為假執行之宣告。
  二、陳述：
      被告明知其自八十八年七月十二日起至八十九年一月十一日止於其所有普通小
      型車駕駛執照吊扣期間應禁止駕駛車輛，竟仍於八十八年九月五日駕駛車牌號
      碼ＷＦ－七七二二號自小客車外出，嗣於該日下午五時許，其於沿高雄市○鎮
      區○○路內側快車道由南向北方向行駛途經該路與佛道路交岔路口附近時，因
      未注意行車速度在市區道路時速不得超過四十公里之規定，乃竟貿然以時速六
      十公里左右之速度超速行駛，致撞及適由佛道路慢車道由西向東方向行駛至上
      開路口之由伊所騎乘之車牌號碼ＸＶＰ－三七五號輕型機車，使伊倒地致受有
      右股骨、右腓骨、脛股骨折及頭部外傷併左蜘蛛膜下出血等傷害，而伊因此之
      傷害乃受有
      (1)、醫療費用：
          伊受傷後在阮綜合醫院進行手術治療，扣除健保支付部分外，計支出醫療
          費用一萬五千零七十五元，又在壽山損傷接骨所服用中藥治療計支付醫藥
          費六萬元，合計因此支出醫療費用七萬五千零七十五元。
      (2)、工作減少損失：
          伊於事發前原受雇於訴外人長華工程企業有限公司（下稱長華公司）擔任
          技工工作，日薪為一千八百元，而伊自八十八年九月五日受傷起住入阮綜
          合醫院接受手術治療，嗣於同年九月二十五日出院，依醫師囑付須休養一
          個月，一年後拔除鋼釘固定器須再休養三個月，伊自八十八年九月六日起
          至八十九年十二月二十五日止，共計四百七十五日完全不能工作，此工作
          收入損失計八十五萬五千元。
      (3)、喪失勞動能力之損失：
          伊經此次受傷已達無法完全康復之程度，經鑑定後為輕度肢障，此後當然
          無法再勝任原工作，最多僅能得基本工資每月一萬七千元，是伊每月工資
          之損失為三萬七千元，每年工資損失即為四十四萬四千元，而伊係六十四
          年五月二十二日出生，以工作至六十歲計算，應係工作至一百二十四年五
          月二十二日，是自八十九年十二月二十六日起至一百二十四年五月二十二
          日止，以三十四年期間依霍夫曼式計算，伊一次即得請求喪失勞動力之損
          害計八百九十六萬一千二百五十二元。
      (4)、精神慰撫金部分：
          伊係高雄市私立國際高級商工職業學校（下稱國際商工）畢業，原在長華
          公司擔任技工，每月有五萬四千元之收入，伊因此之傷害致輕度肢障，精
          神肉體所受痛苦甚大，故請求非財產上損害金額三十萬元。
      等各項損害計一千零一百九十一萬三百二十七元，伊雖對此次車禍之發生與有
      過失，惟不問伊之過失比例如何，伊僅請求被告應給付一百三十萬元顯不為過
      ，為此乃依侵權行為損害賠償請求權請求判令被告應給付一百三十萬元及其中
      一百萬元自起訴狀繕本送達之翌日起至清償日止按年息百分之五計算之利息。
  三、證據：提出阮綜合醫院住院醫療費用明細收據、阮綜合醫院診斷證明書、臺灣
            省國術損傷接骨整復證明書、壽山損傷接骨所收據、長華工程企業有限
            公司證明書、各類所得扣繳暨免扣繳憑單、中華民國身心障礙手冊、畢
            業證明書等件為證，並請求訊問證人黃壽山、陳冠宏。
乙、被告方面：
  一、聲明：(1)、駁回原告之訴及假執行之聲請。
            (2)、如受不利之判決，願供擔保免為假執行之宣告。
  二、陳述：
      伊於事發時係依綠燈號誌之指示通過上該路口，斯時伊之車前並無任何狀況，
      且依肇事現場圖所載，伊所駕車輛事發後所留之煞車痕為十一．四公尺，依汽
      車煞車距離及道路摩擦係數對照表觀之，伊之車速應為時速四十五公里而非六
      十公里，而原告於事發當時乃係酒醉駕車且復闖紅燈，此顯非伊所能預見，另
      伊車係車頭左前角遭受原告機車撞擊而非伊煞車不及致撞擊原告所駕機車，是
      縱伊當時係以時速四十公里行駛，自仍無法避免本件車禍之發生，系爭車禍之
      發生顯與伊之車速無相當之因果關係，伊於系爭車禍自不負任何之過失責任，
      退一步言，縱認伊於系爭車禍仍應負有過失，惟原告係無照駕駛且未戴安全帽
      ，而其於酒後駕車並闖紅燈致遭撞擊，其對本件車禍之發生係與有過失，伊亦
      得減輕賠償金額或免除之，另原告於其請求之醫療費用金額及是否為醫療所必
      需，及是否確因本件車禍受有勞動力減損之損害，尚未見其舉證證明，且其請
      求三十萬之精神慰撫金亦顯然過高，原告請求自屬無據而應予駁回。
  三、證據：提出汽車煞車距離行車速度及道路摩擦係數對照表乙件為證。
丙、本院依職權調閱本院八十九年度交易字第五六號過失傷害卷宗。
    理    由
一、本件原告主張被告明知其於所有普通小型車駕駛執照吊扣期間應禁止駕駛車輛，
    竟仍於上開時日駕駛車牌號碼ＷＦ－七七二二號自小客車外出行駛，嗣其於沿高
    雄市○鎮區○○路內側快車道由南向北方向行駛途經該路與佛道路交岔路口附近
    時，因未注意在市區道路行駛時速不得超過四十公里之規定，乃竟貿然以時速六
    十公里左右之速度超速行駛，致撞及適由佛道路慢車道由西向東方向行駛至上開
    路口之由伊所騎乘之車牌號碼ＸＶＰ－三七五號輕型機車，使伊倒地因致受有右
    股骨、右腓骨、脛股骨折及頭部外傷併左蜘蛛膜下出血等傷害，而被告並因此之
    過失傷害而經鈞院判處拘役五十九日確定在案，為此乃依侵權行為損害賠償請求
    權請求判令被告應賠付醫療費、喪失勞動力之損失、慰藉金計一百三十元萬元及
    其中之一百萬元自起訴狀繕本送達之翌日起至清償日止按年息百分之五計算之利
    息等語，被告則以伊於事發當時係依綠燈號誌之指示通過，且伊當時之時速僅為
    四十五公里，而斯時伊之車前亦無任何狀況，系爭車禍乃因原告酒醉駕車且復闖
    紅燈致撞及伊車車頭左前角所肇致，且此亦非伊所能預見，系爭車禍之發生顯與
    伊之車速並無相當之因果關係，伊於系爭車禍自不應負任何之過失責任等語置辯
    。
二、本件原告主張被告明知其於駕駛執照吊扣期間應禁止駕駛車輛，乃竟仍於上開時
    日駕車外出行駛，嗣於行經上開交岔路口附近時乃與伊所騎乘之機車發生撞擊而
    致伊受有前開傷害，而被告並因上開事件而經鈞院認定其有過失傷害之行為而判
    處拘役五十九日確定在案乙節，此有阮綜合醫院診斷證明書、本院八十九年度交
    易字第五六號刑事判決書等件在卷可稽，並經本院調閱本院八十九年度交易字第
    五六號卷宗查明無訛，被告於此固不爭執而堪信原告此部分主張為真實，惟被告
    則另以前揭情詞置辯。按汽車行駛時，駕駛人應注意車前狀況及兩車併行之間隔
    ，並隨時採取必要之安全措施，而汽車行近行人穿越道前應減速慢行，道路交通
    安全規則第九十四條第三項、第一百零三條分別定有明文。經查，本件被告於系
    爭車禍發生時乃係以時速六十公里之速度沿高雄市○鎮區○○路內側快車道由南
    向北方向行駛，並於行駛至該路與佛道路交岔路口附近時，其左前保險桿與適由
    佛道路慢車道由西向東方向行駛至上開路口之由原告所騎乘之機車右前車頭發生
    撞擊乙節，此為被告於警訊及上開刑事案件審理中所自承，而本件車禍發生後，
    被告所駕駛車輛乃頭東北尾西南停於上開交岔路口內之佛公路北向慢車道與佛道
    路西向慢車道交會處，其右前輪距佛公路北向車道邊緣延伸線為三公尺，右後輪
    詎為三．七公尺，右後角距佛道路西向分向線延伸線為二．三公尺，其車後留有
    自佛公路北向快車道與佛道路西向慢車道交會處往東北方向延伸之煞車痕十一．
    四公尺，其其左前保險桿則因撞擊而留有大片擦痕受損，而原告所駕機車則頭西
    南尾東北倒臥被告所駕車輛左側即佛公路北向分向線頂端附近之行人穿越道線上
    ，其後輪距被告所駕車輛左前角為五．三公尺，其後留有自佛公路南向快車道與
    佛道路西向慢車道交會處向北延伸之斷續刮地痕八．九公尺，肇事後其車頭嚴重
    受損，車頭塑膠板掉落於其車右側行人穿越道上，另佛公路總寬度為十六點二公
    尺，佛道路總寬度則為十三點四公尺，現場速限為時速四十公里，又事發當時天
    候晴天、日間有自然光線、路面平直無缺陷、無障礙物，且視距良好等情，此有
    上開刑事卷宗所附道路交通事故調查報告表、照片等件在卷足憑，是佛公路於交
    岔路口附近既設有行人穿越道，且該路面寬乃達十六點二公尺，現場無障礙物且
    視距更屬良好，今被告於行近劃有行人穿越道之佛道路口附近時，乃竟未為減速
    而仍以時速六十公里之速度超速行駛，且其所行之佛公路面寬非窄，視距亦均良
    好且無障礙之物，其於被告自佛道路西向慢車道駛來應得輕易見及而得採取必要
    安全措施，是依肇事後兩車停止位置、雙方行向、車損及現場狀況、被告所陳內
    容以觀，本件車禍顯係因被告未依規定於行近行人穿越道前減速慢行，並未注意
    其車前狀況以致甚明，被告所辯其於系爭車禍並無過失云云自無足採，本件原告
    主張被告於系爭車禍之發生為有過失乙節堪信為真實，從而本件原告依侵權行為
    損害賠償請求權主張被告應負侵權行為責任者，依法洵屬有據，自應予以准許。
    至本件原告主張被告乃應因其違反道路交通安全規則第九十三第一項第一款之規
    定而應負過失責任云云，惟被告於系爭車禍發生時，其所行之佛公路路口號誌乃
    為綠燈，而原告所行之佛道路則為紅燈，此經證人江政吉於上開刑事案件審理中
    到庭結證在卷，是被告於佛公路行駛中雖以時速六十公里之速度超速行駛，惟其
    既非撞及同路行駛之其他車輛，若非原告闖紅燈，則其於該路超速行駛與本非同
    路行駛之被告所駕機車本無關連之可能，是其未遵上開條項之規定超速行駛，與
    系爭車禍之發生實無相當之因果關係，原告此部分之過失主張自尚無據，本院自
    得就系爭車禍所有相關卷證依職權據以認定孰應負何過失責任，附此敘明。
三、按損害之發生或擴大，被害人與有過失者，法院得減輕賠償金額或免除之，民法
    第二百十七條第一項定有明文。今查，本件原告於上開車禍發生後經送往阮綜合
    醫院急救時，其血液中之酒精濃度已達２４０．４ｍｇ╱ｄＬ，其酒醉症狀已達
    興奮出現麻痺症狀、導致運動失調、語意不清，或引起噁心、嘔吐之程度，此有
    上開刑事卷宗所附阮綜合醫院阮八八總字第０六一九號函在卷可參，另系爭車禍
    發生時，被告所行之佛公路交岔路口號誌乃為綠燈，而原告乃係闖越紅燈而行乙
    節，業如上述，是原告本應注意飲用酒類後血液中酒精濃度紹過百分之Ｏ．０五
    以上者不得駕車，並應遵守道路交通號誌之指示，且按當時情況並非不能注意，
    其乃竟疏不注意即貿然於酒後駕車並闖越紅燈因致肇事，其行於本件車禍之發生
    自亦與有過失甚明，本院斟酌兩造於系爭車禍發生之一切情狀，認被告就系爭車
    禍之發生應負分十之一之過失責任，餘之過失責任則應由被告負擔。
四、次按不法侵害他人之身體或健康者，對於被害人因此喪失或減少勞動能力，或增
    加生活上之需要時，應負損害賠償責任，又不法侵害他人之身體、健康、名譽、
     自由、信用、隱私、貞操，或不法侵害其他人格法益而情節重大者，被害人雖非
    財產上之損害，亦得請求賠償相當之金額，民法第一百九十三條第一項及修正後
    民法第一百九十五條第一項分別定有明文。今本件被告既因上開過失而致原告受
    有前述傷害，其就此自應負侵權行為之損害賠償責任，茲就原告所得請求之損害
    賠償金額計算如后：
    (1)、醫療費用：
        本件原告因系爭車禍受傷後，乃自八十八年九月五日至同年月二十五日止在
        阮綜合醫院接受手術治療，計支出醫療費用一萬五千零七十五元，此有阮綜
        合醫院住院醫療費用明細收據乙紙在卷可稽，經核該等費用均屬醫療必要之
        支出依法自應予以准許；又本件原告另主張其於上開傷害出院後，復自同年
        十月二十二日起至八十九年八月二十九日止另於壽山損傷接骨所服用中藥治
        療計支付醫藥費六萬元云云，並提出臺灣省國術損傷接骨整復證明書、壽山
        損傷接骨所收據等件及證人黃壽山到庭證以原告每日均到診所看治內傷等語
        為證，然查，原告是否有服用其所主張用以治療內傷護骨之中藥材處方即川
        七、紅花等物之必要，依原告情況並無從判定，此有阮綜合醫院阮八九總字
        第○七八七號函在卷可稽，是此諸藥物對原告之骨折傷害是否存有療效尚非
        無疑，而證人黃壽山證稱原告於此十個月中之每一日均到診所看治內傷等語
        ，亦與常情相違而有可疑，另原告就此中藥或中醫治療之必要性或有效性亦
        無法提出相當之證明，是原告主張支出上開中醫藥費用，尚難認係醫療所必
        要之支出，原告此部分之請求，自屬無據。
    (2)、工作收入減少之損失部分：
        本件原告主張其自八十八年四月一日起迄於系爭車禍發生時即同年九月五日
        止原受雇於訴外人長華公司擔任技工工作，其日薪為一千八百元乙節，此固
        據原告提出證明書乙件為證，惟查，原告所得薪資乃係按實際工作日數計領
        報酬，而非月領固定薪水，此為原告所自承，是本件原告既係按日計酬，而
        其所為船舶維修之工作全月或全年亦不可能每日均有工作或均未有休息，是
        其因上開傷害所致之工作損失自不得以其應休養日數乘以日薪計算，經衡其
        領薪狀況及工作期間，本院認應以其事發前各月總收入平均計算較能符合原
        告通常之收入數額，是依其領薪期間之各類所得扣繳暨免扣繳憑單所載，其
        自八十八年四月至同年九月止之給付總額乃為二十四萬一千二百元，則其月
        平均薪資應為四萬八千二百四十元（九月份可工作期間僅為五日，此月份應
        不計入較為適宜，其計算式：241200÷5＝48240）；又本件原告乃自八十八
        年九月五日下午受傷後住入阮綜合醫院接受手術治療，嗣於同年月二十五日
        出院，預計其出院後需休養一個月之期間，而其因骨折所植入之鋼釘固定器
        ，計於出院一年後得以拔除，屆時須再休養三個月乙節，此有阮綜合醫院診
        斷證明書在卷可稽，而原告原係從事船舶維修工作，其性質大部分均係船體
        結構之工作，期間需要從事扛鋼材等粗重之工作，依其現在之狀況並無法勝
        任等情，此亦經證人陳冠宏到庭證述在卷，是原告於系爭車禍事故後，其術
        後之療程應為一年四個月（出院後休養一個月、一年後拔鋼釘、拔鋼釘後再
        休養三個月）始能恢復其原有之行動力，且其於療程內既因無法再從事粗重
        及需走動之原任工作，亦無從強令其須另覓可得勝任之非勞力性工作之餘地
        ，是原告請求自住院治療時起迄於休養應完成期間之無法擔任原工作所受之
        薪資損失自屬有據，其薪資損失依其期間計算應為八十一萬二千零四十元（
        平均月薪48240×休養月數16＝771840；平均月薪48240÷30日×住院未領薪
        日數25＝40200，771840＋40200＝812040），其逾此範圍外之請求則屬無據
        。
    (3)、喪失勞動能力之損失：
        本件原告主張其經上開受傷後經鑑定為輕度肢障，其當然無法再勝任原工作
        ，而最多僅能得基本工資每月一萬七千元，其每年工資損失為四十四萬四千
        元，而以其係六十四年五月二十二日出生，並工作至六十歲計算，其一次得
        請求喪失勞動力之損害計八百九十六萬一千二百五十二元云云，固據提出身
        、心障礙手冊乙件為證，惟查，原告於接受鋼釘拔除手術後，目前所遺存之
        下肢運動障礙為跑步，需復健治療應可慢慢恢復，唯無殘障可能乙節，此有
        阮綜合醫院阮九十總字第○二八二號函在卷可稽，是原告既無殘障之可能，
        其請求一次給付勞動力減少之損失自屬無據，自不應予以准許。
    (4)、精神慰撫金部分：
        本件原告因上開車禍而致受有右股骨、右腓骨、脛股骨折及頭部外傷併左蜘
        蛛膜下出血等傷害傷害，並住院接受鋼釘固定手術治療二十餘日，嗣並再接
        受鋼釘拔除手術，目前仍遺有跑步之下肢運動障礙乙節，此有阮綜合醫院診
        斷證明書、函件等件可稽，是本件原告因此之傷害而致精神受有痛苦可堪認
        定，而原告係國際商工畢業，原在訴外人長華公司擔任技工，每月收入約五
        萬餘元，爰審酌原告教育程度、經濟狀況、傷害之程度等一切情狀，認以原
        告請求之慰撫金三十萬元尚屬相當，自應予以准許。
    縱上所述，本件原告得請求之金額計為一百十二萬七千一百十五元，此損害賠償
    額經扣除其與有過失應負擔部分即十分之九後則為十一萬二千七百十一元（
    0000000－0000000×9/10＝112711），從而本件原告請求被告給付十一萬二千七
    百十一元為有理由，自應予以准許，其逾此部分範圍外之請求即屬無據，自應予
    以駁回。
五、本件兩造均陳明願供擔保請准為假執行或免為假執行之宣告，經核均無不合，爰
    就原告勝訴部分，分別酌定相當之擔保金額准許之，至原告敗訴部分，其假執行
    之聲請即失所依附，自應予以駁回。
六、本件為判決基礎之法律關係已臻明確，兩造其餘之攻擊防禦方法核與判決結果不
    生影響，毋庸一一論列，併此敘明。
七、據上論結，本件原告之訴為一部有理由，一無理由，爰依民事訴訟法第七十九條
    前段、第三百九十條第二項、第三百九十二條，判決如主文。
中      華      民      國    九十      年      七      月      四      日
                              臺灣高雄地方法院民事第五庭
                                  法      官  黃宏欽
右為正本係照原本作成。
如不服本判決，應於判決送達後廿日內，向本院提出上訴狀並表明上訴理由，如於本
判決宣示後送達前提起上訴者，應於判決送達後十日內補提上訴理由書（須附繕本）。
中      華      民      國    九十      年      七      月      四      日
                                  法院書記官  張乃昇


司法院資訊處製作；財團法人民間司法改革基金會備份。
